【裁判字號】    98,聲更(一),1
【裁判日期】    980701
【裁判案由】    停止執行
【裁判全文】
臺灣高等法院民事裁定                 98年度聲更(一)字第1號
聲  請  人    丙○○○○○律師事務所即乙○○
相  對  人    美商優尼康赫斯國際公司(Unicorn House
              Internat.
兼法定代理人  甲○○
上列聲請人與相對人美商優尼康赫斯國際公司間清償債務強制執
行事件，聲請停止執行，經最高法院發回更審，本院裁定如下：
    主      文
聲請駁回。
聲請及發回前第三審費用由聲請人負擔。
    理      由
一、民事訴訟法第40條第3 項所定非法人團體，必須由多數人所
    組成，並須有一定之組織、名稱、目的、事務所或營業所、
    獨立之財產及設有對外代表團體之管理人或代表人，始足當
    之。聲請人雖謂丙○○○○○律師事務所有獨立之財產，為
    民事訴訟法第40條第3 項所定之非法人團體云云。惟查依聲
    請人提出之台北律師名簿（證174 號）記載：丙○○○○○
    律師事務所設於台北市○○路○段132號7 樓，而依台北律師
    公會98年5月20日九八北律文字第496號函意旨「經查本公會
    資料，以『丙○○○○○律師事務所』為事務所名稱，並設
    於『台北市○○區○○路3段132號7 樓』之會員，僅乙○○
    律師乙位」，有該函可按（參見本院卷第59頁），至聲請人
    另提出之信箋、世界律師名簿、契約書、商標資料、網站資
    料，均未能證明丙○○○○○律師事務所有其他成員，至其
    提出之存摺封面、支票簿封面（以上均影本）均不能證明丙
    ○○○○○律師事務所有別於其構成員乙○○律師之獨立財
    產，是自難認丙○○○○○律師事務所為民事訴訟法第40條
    第3 項所稱之非法人團體。又聲請人提出之司法院書函、最
    高法院書記廳通知書、本院刑事庭函、臺灣士林地方法院函
    件、臺灣臺北地方法院函件等，主張司法院及各級法院均已
    認定丙○○○○○律師事務所為美國法人等語，然上開文件
    為司法行政上之通知，無從據以認定抗告人之組織型態。又
    律師事務所固無須辦理登記，然依律師法第21條第1 項本文
   「 律師應設事務所，並應加入該事務所所在地及執行職務所
    在地之地方律師公會」之規定，而目前律師執行職務係以自
    然人執業之型態提供法律專業服務，是以事務所於法律上並
    無人格權（法務部法檢決字第0970803389號函參照）。聲請
    人另謂其為美國法人，亦未提出其依外國法成立法人之證明
    ，其此部分主張亦非可採。而當事人能力之有無為法院應依
    職權調查事項，又「某商行為某甲獨資經營，固難認為有當
    事人能力，但某甲在一、二兩審既以法定代理人名義，代其
    自己獨資經營之某商行而為訴訟行為，與實際上自為當事人
    無異，祇應於當事人欄內予以改列，藉資糾正，不生當事人
    能力欠缺之問題。」（最高法院44 年台上字第271號判例參
    照），丙○○○○○律師事務所既非法人亦非非法人團體，
    並無當事人能力，本件即應逕列為「丙○○○○○律師事務
    所即乙○○」，合先敘明。
二、按強制執行程序如有債權人於執行程序中應為一定必要之行
    為，無正當理由而不為，經執行法院再定期限命為該行為，
    無正當理由逾期仍不為者，致不能進行時，執行法院得以裁
    定駁回其強制執行之聲請，並於裁定確定後，撤銷已為之執
    行處分，觀之強制執行法第28條之1 定規定自明。又，抗告
    ，除別有規定外，無停止執行之效力，民事訴訟法第491 條
    第1項定有明文。
三、本件聲請意旨略以：聲請人就相對人所有商標、專利權、服
    務標章等無體財產權聲請強制執行（案分臺灣臺北地方法院
    95年執助字第4007號），原執行法院於民國97年2月14 日裁
    定駁回聲請人強制執行之聲請，經聲請人提起抗告（本院97
    抗字481 號），為本院裁定駁回抗告確定。惟聲請人就本院
    97抗字481 號裁定，業經聲請再審，請准許於再審裁定確定
    前，停止原執行法院（95年執助字第4007號）97年2月14 日
    裁定之執行，即暫勿撤銷原執行法院所發95年8月23 日北院
    隆95執助乙字第4007號執行命令等語。
四、經查，97年2月14日原執行法院95年執助字第4007 號裁定，
    業經本院裁定駁回抗告確定（本院97抗字481 號），原執行
    法院乃依相對人之聲請，於97年7月4日通知經濟部智慧財產
    局，撤銷其所發95年8月23日北院隆95執助乙 字第4007號執
    行命令完畢，有原執行法院97年7月4日北院隆95執助乙字第
    4007號通知可稽，是聲請人聲請停止執行已無實益。且抗告
    依民事訴訟法第491條第1項規定並無停止執行之效力，有如
    前述，故聲請人以其已聲請再審為由，對原執行法院裁定聲
    請停止執行，不能認為有理由，應予駁回。
五、據上論結，本件聲請為無理由，爰裁定如主文。
中    華    民    國    98    年    7     月    1     日
                    民事第十七庭
                          審判長法  官  藍文祥
                                法  官  吳燁山
                                法  官  陳麗芬
正本係照原本作成。
本裁定除以適用法規顯有錯誤為理由外，不得再抗告。如提起再
抗告，應於收受後10日內委任律師為代理人向本院提出再抗告狀
。並繳納再抗告費新台幣１千元。
中    華    民    國    98    年    7     月    1     日
                                書記官  張永中


司法院資訊處製作；財團法人民間司法改革基金會備份。
